高雄高等行政法院簡易判決　　　　　　　　　　九十三年度簡字第一八六號
　　原　　　告　甲○○
　　被　　　告　財政部臺灣省南區國稅局
　　代　表　人　乙○○　局長
右當事人間因綜合所得稅事件，原告不服財政部中華民國九十三年一月二十九日台財
訴字第０九二００六九二四八號訴願決定，提起行政訴訟。本院判決如左：
    主　　文
原告之訴駁回。
訴訟費用由原告負擔。
    事實及理由
一、緣被告以原告八十九年度綜合所得稅結算申報，短漏報營利所得新臺幣（下同）
    五四０、一六九元及利息所得四０、五九九元，合計五八０、七六八元，違反行
    為時所得稅法第七十一條第一項規定，經被告查獲，核定漏稅額一五四、四五二
    元，除補徵稅額，並依同法第一百十條第一項規定，按所漏稅額裁處０．二倍罰
    鍰即三０、八００元（計至百元止）。原告不服，申經復查，未獲變更；提起訴
    願，亦遭駁回；遂提起本件行政訴訟。
二、原告起訴略以：（一）本件原告因長年失業，為維持家計而投資股市，並聽信當
    年財政部激勵股市之保證，致股市嚴重套牢，產生重大虧損，終至無力繳稅。況
    且，股市稅制均未改革，對投資人顯不公平。是以，被告自不應再課徵原告營利
    所得云云。（二）原告多年以來均誠實納稅，茲因投資股票繁雜，不免有遺漏扣
    繳憑單，實為無心之過；況被告既有豐富行政資源，查核自屬便利，實無須任意
    以納稅人漏報為由裁處罰鍰等情，求為撤銷原處分及訴願決定之判決。被告答辯
    則以：（一）原告八十九年度就其及配偶洪仁勇於八十六年間取自日月光半導體
    製造股份有限公司（下稱日月光公司）股票股利一七八、０七０元放棄緩課，另
    其及配偶暨受扶養親屬洪秉坤八十九年度取自日月光公司股利二一六、八五六元
    ，台揚科技股份有限公司股利七七、六０九元，台灣水泥股份有限公司股利一、
    一九七元及太平洋電線電纜股份有限公司股利七三、八一八元（自行申報七、三
    八一元），被告依所得稅法第十四條第一項第一類前段規定，核定營利所得五四
    七、五五０元。並無不合。（二）又查，原告八十九年度短漏報營利及利息等所
    得合計五八０、七六八元，有綜合所得稅結算申報書、核定通知書、放棄緩課之
    各類所得扣繳暨免扣繳憑單、股利憑單及各類所得扣繳暨免扣繳憑單可稽，違章
    事證足堪認定，其應申報而漏報，縱非故意，要難謂無過失，被告依所得稅法第
    一百十條第一項規定及司法院大法官釋字第二七五號解釋，按所漏稅額裁處０．
    二倍罰鍰即三０、八００元，並無違誤等語，而求為判決駁回原告之訴。
三、按「個人之綜合所得總額，以其全年左列各類所得合併計算之：第一類：營利所
    得：公司股東所獲分配之股利總額‧‧‧屬之。」；「納稅義務人應於每年二月
    二十日起至三月底止，填具結算申報書，向該管稽徵機關，申報其上一年度內構
    成綜合所得總額‧‧‧之項目及數額，以及有關減免、扣除之事實，並應依其全
    年應納稅額減除‧‧‧扣繳稅額及可扣抵稅額，計算其應納之結算稅額，於申報
    前自行繳納。」；「納稅義務人已依本法規定辦理結算申報，但對依本法規定應
    申報課稅之所得額有漏報或短報情事者，處以所漏稅額兩倍以下之罰鍰。」為行
    為時所得稅法第十四條第一項第一類前段、第七十一條第一項前段及第一百十條
    第一項所明定。次按「公司股東取得符合促進產業升級條例第十六條、第十七條
    或原獎勵投資條例第十三條規定之新發行記名股票，如於取得後始不欲享受免予
    計入當年度所得額課稅之獎勵（放棄緩課）或於取得後將是項股票送存臺灣證券
    集中保管股份有限公司集中保管時，應由股東併入放棄緩課年度或送存集中保管
    年度所得課徵所得稅。前項股票於計算所得稅時，屬分配八十六年度或以前年度
    之盈餘或股利者，以股票面額為所得額。」亦為財政部八十七年九月三日台財稅
    第八七一九六０八二八號函所明釋。又，「人民違反法律上之義務而應受行政罰
    之行為，法律無特別規定時，雖不以出於故意為必要，仍須以過失為其責任條件
    。」復為司法院大法官釋字第二七五號解釋揭示行政罰有責主義在案。
四、本件被告以原告八十九年度綜合所得稅結算申報，短漏報營利所得五四０、一六
    九元及利息所得四０、五九九元，合計五八０、七六八元，違反行為時所得稅法
    第七十一條第一項規定，經被告查獲，核定漏稅額一五四、四五二元，除補徵稅
    額，並依同法第一百十條第一項規定按所漏稅額處０．二倍罰鍰三０、八００元
    （計至百元止）。上開事實有股利憑單、違章案件罰鍰繳款書、漏稅明細表等附
    卷可稽，復為兩造所不爭執，洵堪信實。本件原告起訴，無非以股市投資失利，
    無力繳納稅款，且因投資股票繁多，疏於申報營利所得，被告竟補徵原告漏稅額
    並裁處罰鍰，自有未合云云，資為論據。
五、惟查，股票股利為公司經營盈餘之分配，即屬所得稅法第十四條第一項第一類規
    定之營利所得，既有所得即應申報課稅。基此，本件原告八十九年度就其及訴外
    人洪仁勇（即原告之配偶）於八十六年間取自日月光公司股票股利一七八、０七
    ０元放棄緩課，另原告及洪仁勇暨受扶養親屬洪秉坤八十九年度取自日月光公司
    股利二一六、八五六元，台揚科技股份有限公司股利七七、六０九元，台灣水泥
    股份有限公司股利一、一九七元及太平洋電線電纜股份有限公司股利七三、八一
    八元（自行申報七、三八一元），被告依所得稅法第十四條第一項第一類前段規
    定，認原告營利所得五四七、五五０元，並據以核定原告八十九年度短漏報營利
    及利息等所得合計五八０、七六八元，並無不合。又本件被告核定漏稅額之根據
    ，係以系爭股票基本面額十元為標準，該股票於市面上之價格為若干，並非所問
    ；茲此股票市面價格之高低變動，乃原告投資之利潤風險，尚不能以股票變現價
    值低落即圖免所得稅申報、繳納義務。末查，有關個人綜合所得稅結算申報相關
    表格，均有統一格式，以求程序經濟便利，足認所得稅稽徵程序能否順利達成，
    實有賴納稅義務人誠實申報義務，其因而所生漏報違章事實，納稅義務人縱無故
    意，亦難辭過失之責。準此，原告八十九年度既有系爭營利及利息所得，本應隨
    時注意並依法申報納稅，其應申報系爭課稅所得而短漏報營利及利息等所得合計
    五八０、七六八元，縱非故意，要難謂無過失，殊不能以投資股票繁雜而執為漏
    報所得免罰事由。從而，被告除依原告違章事實核定補徵漏稅額一五四、四五二
    元外，另依前揭所得稅法第一百十條第一項規定及司法院大法官釋字第二七五號
    解釋，按所漏稅額裁處０．二倍罰鍰即三０、八００元，認事用法，均無違誤。
    訴願決定予以維持，亦無不合，原告之訴為無理由，應予駁回，並不經言詞辯論
    程序。另本件事證已臻明確，兩造其餘攻擊防禦方法與判決結果不生影響，爰不
    予贅述。
六、據上論結，本件原告之訴為無理由，爰依行政訴訟法第二百三十三條第一項、第
    二百三十六條、第一百九十五條第一項後段、第九十八條第三項前段，判決如主
    文。
中　　　華　　　民　　　國    九十三　　年　  　五　　　月　　二十六　　日
                              高雄高等行政法院第三庭
                                          法      官    林 石 猛
右為正本係照原本作成。
如不服本判決，應於送達後二十日內，向本院提出上訴狀並表明上訴理由，如於本判
決宣示後送達前提起上訴者，應於判決送達後二十日內補提上訴理由書（須按他造當
事人人數附繕本）。
提起上訴應預繳送達用雙掛號郵票七份（每份三十四元）。
中　　　華　　　民　　　國    九十三　　年　  　五　　　月　　二十六　　日
                                          法院書記官    李 建 霆
附註：
行政訴訟法第二百三十五條（第一項、第二項）：
對於適用簡易程序之裁判提起上訴或抗告，須經最高行政法院之許可。
前項許可，以訴訟事件所涉及之法律見解具有原則性者為限。
